臺灣高雄地方法院刑事判決　　　　　　　　　　　　九十三年度訴緝字第一六九號
　　公　訴　人　臺灣高雄地方法院檢察署檢察官
　　被　　　告　乙○○
右列被告因妨害兵役案件，經檢察官聲請以簡易判決處刑（九十年度偵字第三八八三
號），本院高雄簡易庭認不宜逕以簡易程序審結，改依通常程序審理，又因被告於本
院準備程序中就被訴事實為有罪之陳述，經詢問當事人之意見後，合議庭裁定改由受
命法官依簡式審判程序獨任審理，本院判決如左：
    主  文
乙○○役齡男子意圖避免徵兵處理，核准出境後，屆期未歸，經催告仍未返國，致未
能接受徵兵處理，處有期徒刑肆月，如易科罰金，以參佰元折算壹日。緩刑貳年。
    事  實
一、乙○○係民國七十年九月二十七日出生，於八十九年間，已屬役齡男子，本應依
    規定接受徵兵體格檢查。其於八十九年六月二十一日，依役男出境處理辦法第四
    條第一項第三款規定，向高雄市三民區公所申請自同年七月二日起至美國觀光，
    預計返國日期為同年九月二日（聲請簡易判決處刑書誤載為九月一日），經高雄
    市三民區公所核准後，遂於八十九年七月二日出境，惟未於同年九月二日返國。
    嗣經高雄市三民區公所於八十九年九月二十一日（聲請簡易判決處刑書誤載為八
    十九年九月十九日）、九月二十九日、十一月九日，三度以通知書通知乙○○應
    接受徵兵檢查，由其母甲○○等人簽收轉交，乙○○竟意圖避免徵兵處理，而徵
    兵檢查無故不到。之後高雄市三民區公所復於九十年一月十五日發函催告乙○○
    應依規定返國接受徵兵處理，並由甲○○收函後轉知乙○○，詎乙○○仍意圖避
    免徵兵處理而未返國，致未能依法接受徵兵處理，遲至九十三年九月二十一日始
    因護照到期無法換發而返國，經警於高雄國際機場國際線入境室緝獲。
二、案經高雄市政府函請臺灣高雄地方法院檢察署檢察官偵查後聲請簡易判決處刑，
    本院認不宜以簡易判決處刑，改依通常程序審理，經被告為有罪之陳述後，本院
    裁定依簡式審判程序審理。
    理  由
一、本件被告乙○○所犯係死刑、無期徒刑、最輕本刑為三年以上有期徒刑以外之罪
    ，其於準備程序就前揭被訴事實為有罪之陳述，經告知簡式審判程序之旨，並聽
    取其與公訴人之意見後，本院認無不得或不宜改依簡式審判程序進行之情事，爰
    依刑事訴訟法第二百七十三條之一第一項，裁定本件由受命法官獨任進行簡式審
    判程序，合先敘明。
二、右揭事實，業據被告於本院審理中坦承不諱，核與被告之母甲○○於檢察官偵查
    中到庭陳述被告係出國讀書，希望畢業後再返國服兵役等語大致相符，復有高雄
    市三民區妨害兵役案件調查表、九十年一月十五日高市三區兵徵字第六二三號函
    、被告入出境紀錄表、役男出境申請書各一份及徵兵檢查通知書收據三份附卷可
    稽，被告前開自白核與事實相符，本件事證明確，其犯行堪以認定。
三、按行為後法律有變更者，適用裁判時之法律。但裁判前之法律有利於行為人者，
    適用最有利於行為人之法律。刑法第二條第一項定有明文。經查，被告行為後，
    妨害兵役治罪條例於九十一年六月二十六日修正公布全文二十五條條文，並自公
    布日施行，其中修正前、後第三條規定之法定刑度均為五年以下有期徒刑，而修
    正前第三條原列舉五款行為之處罰規定，即役齡男子意圖避免徵兵處理，而(一)徵
    兵及齡男子隱匿不報，或為不實之申報者；(二)對於身家調查無故不依規定辦理者
    ；(三)徵兵檢查無故不到，或意圖變更體位而故意毀傷身體者；(四)抽籤時無故不到
    者；(五)居住處所遷移，無故不申報，致未能辦理身家調查、徵兵檢查、抽籤或徵
    集者。修正後則增列為七款，除第一款規定未修正外，其餘各款分別修正、增列
    規定為：(二)對於兵籍調查無故不依規定辦理者；(三)徵兵檢查無故不到者；(四)毀傷
    身體或以其他方法變更體位者；(五)居住處所遷移，無故不申報，致未能接受徵兵
    處理者；(六)未經核准而出境，致未能接受徵兵處理者；(七)核准出境後，屆期未歸
    ，經催告仍未返國，致未能接受徵兵處理者。從而，關於役齡男子意圖避免徵兵
    處理，經核准出境後，屆期未歸，致未能如期接受徵兵檢查者，在上開法條修正
    前，核與第三款規定該當，然修正後，較之第三款係對於徵兵檢查未到之概括規
    定，第七款已就經核准出境而屆期未歸，致未接受徵兵檢查之情形另為規範，且
    增列逾期未歸，必須經過催告仍未返國之要件，即若未經催告，則犯罪無由成立
    ，是新舊法比較結果，自以新法之規定有利於行為人，依刑法第二條第一項前段
    之規定，本案應適用修正後之第三條第七款規定。是核被告所為，係犯修正後妨
    害兵役治罪條例第三條第七款之役齡男子意圖避免徵兵處理，核准出境後，屆期
    未歸，經催告仍未返國，致未能接受徵兵處理罪。爰審酌被告經催告後仍未返國
    接受徵兵處理，妨害國家徵兵之順暢及兵役之有效管理，行為自有可議，惟念其
    犯後坦承犯行，態度尚佳，且犯罪情節尚屬輕微等一切情狀，量處如主文所示之
    刑。又被告行為後，刑法第四十一條業於九十年一月十日修正公布，並自同月十
    二日起施行，雖被告所犯之罪為最重本刑五年以下有期徒刑之罪，依其行為時即
    修正前刑法第四十一條之規定，所宣告之刑不得易科罰金，然因其行為後刑法第
    四十一條修正為：「犯最重本刑為五年以下有期徒刑以下之刑之罪，而受六月以
    下有期徒刑或拘役之宣告，因身體、教育、職業或家庭之關係，執行顯有困難者
    ，得以一元以上三元以下折算一日，易科罰金。但確因不執行所宣告之刑，難收
    矯正之效，或難以維持法秩序者，不在此限。併合處罰之數罪，均有前項情形，
    其應執行之刑逾於六月者，亦同」，與修正前之刑法第四十一條相較，顯以修正
    後之規定對被告較為有利。本院爰依同法第二條第一項前段適用裁判時法律，就
    被告上開宣告刑，依新修正之刑法第四十一條第一項前段規定諭知易科罰金折算
    標準，附此敘明。
四、末查，被告前未曾受有期徒刑以上刑之宣告，有臺灣高等法院被告全國前案紀錄
    表一份在卷可稽，其因一時失慮，偶罹刑典，事後坦承犯行，尚有悔意，經此偵
    審程序及罪刑之宣告，當知所警惕，信無再犯之虞，本院認所宣告之刑以暫不執
    行為當，併予宣告被告緩刑二年，以啟自新。
據上論斷，應依刑事訴訟法第四百五十二條、第二百七十三條之一第一項、第二百八
十四條之一、第二百九十九條第一項前段，修正後妨害兵役治罪條例第三條第七款，
刑法第二條第一項前段、第十一條前段、第四十一條第一項前段、第七十四條第一款
，罰金罰鍰提高標準條例第二條，判決如主文。
本案經檢察官丙○○到庭執行職務。
中      華      民      國    九十三    年     十一     月      五      日
                                  臺灣高雄地方法院刑事第六庭
                                      法  官  楊筑婷
右正本證明與原本無異。
如不服本判決，應於判決送達後十日內，向本院提出上訴狀。
                                      書記官  林雯琪
中      華      民      國    九十三    年     十一     月      五      日
附錄本判決論罪之法條：
民國九十一年六月二十六日修正前妨害兵役治罪條例第三條
役齡男子意圖避免徵兵處理，而有左列行為之一者，處五年以下有期徒刑：
一、徵兵及齡男子隱匿不報，或為不實之申報者。
二、對於身家調查無故不依規定辦理者。
三、徵兵檢查無故不到，或意圖變更體位而故意毀傷身體者。
四、抽籤時無故不到者。
五、居住處所遷移，無故不申報，致未能辦理身家調查、徵兵檢查、抽籤或徵集者。
民國九十一年六月二十六日修正後妨害兵役治罪條例第三條
役齡男子意圖避免徵兵處理，而有下列行為之一者，處五年以下有期徒刑：
一、徵兵及齡男子隱匿不報，或為不實之申報者。
二、對於兵籍調查無故不依規定辦理者。
三、徵兵檢查無故不到者。
四、毀傷身體或以其他方法變更體位者。
五、居住處所遷移，無故不申報，致未能接受徵兵處理者。
六、未經核准而出境，致未能接受徵兵處理者。
七、核准出境後，屆期未歸，經催告仍未返國，致未能接受徵兵處理者。
